最高法院民事判決　　　　　　　　　　　　　　　　八十八年度台上字第四二三號
　　上 訴 人　甲○○
　　被上訴人　乙○○
　　　　　　　丁○○
　　　　　　　丙○○
　　　　　　　戊○○
　　　　　　　己○○
　　　　　　　庚○○
右當事人間請求損害賠償事件，上訴人對於中華民國八十七年三月三十日台灣高等法
院第二審更審判決（八十六年度上更(四)字第四五五號），提起上訴，本院判決如左：
    主  文
上訴駁回。
第三審訴訟費用由上訴人負擔。
    理  由
本件被上訴人主張：伊之被繼承人馮輝炮於民國七十七年六月二十八日向訴外人東裕
交通股份有限公司（以下稱東裕公司）購買000－0000號曳引車一部，靠行於
東裕公司，僱用上訴人駕駛，並將該車委由上訴人保管。詎上訴人竟逾越權限，擅將
該車借與訴外人楊景松駕駛，於七十八年四月十八日凌晨不慎碰撞訴外人長榮運輸股
份有限公司（以下稱長榮公司）所有由訴外人黃瑞桶駕駛之000－0000號曳引
車拖掛五一二九四一號半拖車，致000－0000號曳引車及半拖車全毀，黃瑞桶
受傷，馮輝炮之曳引車嚴重毀損。馮輝炮除以東裕公司名義與長榮公司和解，賠償長
榮公司新台幣（下同）七十八萬七千五百元外，另支付其所有曳引車修理費七十二萬
四千五百元，依民法第一百八十八條第一、三項、第五百四十四條第一項規定，得請
求上訴人賠償。馮輝炮已於八十二年十二月二十八日死亡，由伊承受訴訟等情，求為
命上訴人給付伊一百五十一萬二千元及加付法定遲延利息之判決（其中超過一百二十
九萬四千三百七十二元及其利息部分，業經原審判決被上訴人敗訴，已告確定。另被
上訴人請求上訴人給付其付與黃瑞桶之醫藥費、慰撫金十二萬元及其利息部分，業經
判決被上訴人勝訴確定；請求上訴人給付出售曳引車之損失四十萬元及其利息部分，
業經判決被上訴人敗訴確定）。
上訴人則以：馮輝炮與伊之間無委任關係。且楊景松非馮輝炮及東裕公司之司機，楊
景松因侵權行為所致長榮公司及黃瑞桶之損害，馮輝炮及東裕公司均無賠償義務。馮
輝炮以東裕公司名義與長榮公司等和解所支出之費用，不得請求伊賠償。又伊未將曳
引車借予楊景松。況馮輝炮明知伊無車庫，猶令伊保管車輛，於本件損害之發生與有
過失；被上訴人所主張伊應賠償之修理費金額偏高等語，資為抗辯。
原審以：被上訴人主張其000－0000號曳引車一部靠行於東裕公司，僱用上訴
人駕駛，楊景松於七十八年四月十八日凌晨駕駛該車與長榮公司所有由黃瑞桶駕駛之
000－0000號曳引車拖掛五一二九四一號半拖車碰撞，致000－0000號
曳引車及五一二九四一號半拖車全毀，被上訴人之曳引車亦嚴重毀損等情，為上訴人
所不爭執，且有桃園縣稅捐稽徵處各類所得扣繳暨免扣繳憑單一件、車輛買賣契約書
二件、車禍現場及車輛毀損情形照片十九幀可證，並經證人謝明志、林世哲、黃瑞桶
證述明確，堪信為真實。上訴人陳稱其於工作完畢並未將車輛開回被上訴人之停車場
停放，而係開至何處即停在何處等語。又本件車禍發生前，被上訴人之曳引車所掛拖
車係放置在上訴人住處附近，車禍發生後，由謝志遠前往取回拖車上之貨物等情，亦
經證人謝志遠證述無訛，可見被上訴人之曳引車於肇事前，由上訴人駕駛至上訴人住
處附近停放。再被上訴人之曳引車如有修理之必要，係先由上訴人將車開至修車廠修
理，亦據證人嚴權證述屬實，足認被上訴人確已將其曳引車之保管、修理等事宜委任
上訴人，二人間就該曳引車之保管，另成立委任契約。上訴人於楊景松駕駛被上訴人
之曳引車肇事前一日即七十八年四月十七日，駕駛該車至永豐餘公司大園廠載運貨物
，有該公司七十八年四月十七日之送貨單二件可證；且楊景松肇事後，謝志遠係至上
訴人住處附近載回原置於該車所掛之拖車上之貨物，已如前述，應足認該車係於上訴
人保管中交付楊景松駕駛。上訴人雖稱前開送貨單係由丁○○簽名而非由其簽名，不
足證明上訴人於七十八年四月十七日駕駛該曳引車至永豐餘公司載運貨物云云。然上
訴人原並不否認丁○○係其車上之助手，證人薛丁坤亦稱丁○○為隨車捆工，故上訴
人事後再稱車輛由丁○○保管云云，並非可採。上訴人受被上訴人之委任，為上訴人
保管曳引車，依民法第五百三十七條之規定，原應自行保管，無將之交與他人保管之
權，上訴人既將之交付楊景松駕駛，而楊景松駕駛該車與黃瑞桶所駕駛之曳引車碰撞
，致黃瑞桶所駕車輛毀損，被上訴人之曳引車亦毀損，依民法第五百三十八條第一項
規定，上訴人應就楊景松所造成之損害負其責任。被上訴人主張楊景松撞毀黃瑞桶所
駕駛之長榮公司所有曳引車及拖車，被上訴人嗣以東裕公司之名義與長榮公司成立和
解，由被上訴人賠償長榮公司七十八萬七千五百元等情，有和解書、統一發票各一件
及東裕公司所出具之證明書一件附卷可憑，堪信為真實。上訴人因其逾越權限之行為
，業已造成被上訴人損害，被上訴人自得依民法第五百四十四條第一項規定請求上訴
人賠償。按物被損毀時，被害人依民法第一百九十六條請求賠償物被毀損所減少之價
額，得以修復費用估定標準，但以必要者為限。系爭車輛分別為西元一九八七年七月
、一九八五年一月出廠，有行車執照及估價單可證。七十八年四月十八日發生車禍時
，系爭車輛分別已使用二年三月、四年四月，機件自有消耗，而於修復時因重換新品
，性能較前為佳，所受利益自應予以扣除，即修車費用中應扣除折舊部分，始為該車
因被毀損所減少之價額，若被害人與人和解亦應低於應負賠償責任人所應賠償之金額
。原法院前審將系爭二輛車有關資料及修理單據送請臺灣區汽車修理工業同業公會鑑
定，經該會八十四年十二月十一日區汽工（溪）字第七七九號函說明二：「該案係貴
法院八十二年四月一日民儉字第三五八七號函委託本會鑑定，事隔兩年，本會原承辦
人員均已退休，今經本會鑑定小組人員調卷復查，評估結果兩造Ａ車000－000
0號車修理費用以新台幣肆拾捌萬伍仟零捌拾陸元整（內為零件四三四二五二元、工
資五○八三四元），Ｂ車000－0000號車修理費以新台幣柒拾捌萬肆佰肆拾柒
元整（內為零件六一四一二七元、工資一六六三二○元）如（附件一）方為正確。本
會前函八十二年七月九日區汽工（榮）字第三五三一號（附件二），因一時疏忽，將
車牌號碼交換誤植（費用不變），特予更正，並致歉意。」，同上公會八十五年一月
九日區汽工（溪）字第○○一五號函說明二：「本案（Ａ）車000－0000係國
瑞（日野ＳＨ六三一、一九八七年份）牌汽車，使用約二年；（Ｂ）車000－00
00係（司加尼亞＃一一二、一九八五年份）牌汽車，使用約四年；以兩造（Ａ）及
（Ｂ）車均為營業車，惟（Ｂ）車長榮運輸公司有自設保養廠，平常有定期進廠維修
保養及保持車況良好安全檢查，故本會鑑定處理小組評鑑修理費用均以七折計算。」
。再鑑定人即臺灣區汽車修理同業公會指派該會職員王啟森到庭稱：當初先找兩車原
始廠商，請他們報來價表，他們報來價格與兩造、我們看，所提之價額差不多，還蠻
合理的，又因車子會折舊，依公路局二年車折舊百分之六十八，長榮公司的車子（ｓ
ｃａｎｉｎ）車齡約四年，平時有保養，應以七折計算等語，是以上開鑑定顯然已就
兩車之使用年份、車輛之保養狀況予以考量，是該鑑定報告就零件（即修理材料）部
分打七折計算並無不合；惟就修理工資而言，無所謂折舊，打七折並不合理。核諸上
開說明，000－0000號車部分：修理材料費為四十三萬四千二百五十二元，工
資部分不應以打折後之五萬零八百三十四元計算，應以全額七萬二千六百二十元計算
，合計為五十萬六千八百七十二元。000－0000號車部分：修理材料費為六十
一萬四千一百二十七元，工資部分不應以打折後之十六萬六千三百二十元計算，而應
以全額二十三萬七千六百元計算，合計為八十五萬一千七百二十七元。被上訴人主張
與長榮公司和解賠償七十八萬七千五百元，自得請求上訴人按此金額賠償。以上二者
合計上訴人應賠償被上訴人之金額為一百二十九萬四千三百七十二元，及自起訴狀繕
本送達之翌日即七十九年七月二十八日起之法定遲延利息云云。上訴人係逾越委任權
限，將保管中車輛交與他人駕駛致發生損害，被上訴人乃依民法第五百四十四條請求
上訴人賠償，非因車輛放置間被竊請求賠償，與車輛放置何處並無關係，上訴人自不
得主張過失相抵以減輕給付，為其心證之所由得；並說明所得稅法之平均法為課稅範
疇之規定，不得作為汽車之折舊方式，因而將第一審所為被上訴人敗訴之判決（確定
部分除外）部分廢棄，改判命上訴人再給付被上訴人一百二十九萬四千三百七十二元
及自七十九年七月二十八日起之法定遲延利息，經核於法並無不合。上訴論旨仍執陳
詞，並以原審取捨證據、認定事實及適用法律之職權行使指摘原判決其敗訴部分不當
，聲明廢棄，非有理由。
據上論結，本件上訴為無理由，依民事訴訟法第四百八十一條、第四百四十九條第一
項、第七十八條，判決如主文。
中      華      民      國    八十八    年      三      月      四      日
                              最高法院民事第六庭
                                  審判長法官  蕭  亨  國
                                        法官  吳  正  一
                                        法官  楊  隆  順
                                        法官  陳  淑  敏
                                        法官  黃  義  豐
      右正本證明與原本無異
                                              書  記  官
中      華      民      國    八十八    年      三      月    二十二    日
